臺灣高等法院高雄分院刑事判決　　　　　　　　　　九十一年度上易字第四四四號
　　公　訴　人　臺灣屏東地方法院檢察署檢察官
　　被　　　告　乙○○
　　選任辯護人　郭清寶　律師
　　　　　　　　蔣為志
右上訴人因傷害案件，不服台灣屏東地方法院九十年度易字第一一七五號中華民國九
十年十一月二十九日第一審判決（起訴案號：台灣屏東地方法院檢察署九十年度偵字
第五八五號），提起上訴，本院判決如左：
    主  文
上訴駁回。
     理  由
一、本件公訴意旨略以：被告乙○○於民國八十九年十月二十八日晚上八時許，在屏
    東縣枋寮鄉○○村○○路三之一號告訴人甲○○○住處，與告訴人因興建房屋問
    題發生爭執，被告憤而出手毆打告訴人，致告訴人受有肋骨骨折等傷害，因認被
    告涉犯刑法第二百七十七條第一項傷害罪嫌。
二、按犯罪事實應依證據認定之，無證據不得推定其犯罪事實；不能證明被告犯罪，
    應諭知無罪之判決，刑事訴訟法第一百五十四條、第三百零一條第一項定有明文
    。又告訴人之告訴，係以使被告受刑事訴追為目的，是其陳述是否與事實相符，
    仍應調查其他證據以資審認，最高法院五十一年台上字第一三００號著有判例可
    參。
三、公訴人認被告涉犯傷害犯行，係以告訴人之指述、證人藍志堅醫師之證詞、國立
    臺灣大學醫學院附設醫院之鑑定意見及驗傷診斷書等為論據。訊據被告堅詞否認
    傷害犯行，辯稱：當日只有與告訴人發生爭吵，並未毆打告訴人等語。經查：
(一)右揭事實雖據告訴人指訴不移，並據其提出安泰醫院診斷證明書二份為證。惟告
    訴人指稱之在場目擊證人黃茂松於警訊及偵查中均證稱：當時看到被告與告訴人
    二人發生口角，並未看到被告出手毆打告訴人等語，另到場處理本案糾紛之警員
    曾文達於本院亦證稱：當時接獲勤務中心通知即趕到現場，在告訴人住處前下車
    並詢問是否有人報案，在場人表示為喝酒糾紛，已經沒事，我們即離開等語。上
    開證人均未目睹被告有毆打告訴人之行為，因此，告訴人之指訴尚乏佐證。而告
    訴人提出之診斷證明書僅能證明告訴人受有傷害，但無法證明該傷害確係遭被告
    毆打所致，殊難以告訴人提出診斷證明書即認定被告傷害罪名。
(二)告訴人於八十八年十一月十八日至安泰醫院就診，主訴呼吸時胸部疼痛，時間約
    有三星期，經照射Ｘ光片檢查，發現告訴人第五、六根肋骨斷裂，斷裂處整齊等
    情，有上開診斷證明書在卷可稽，並經證人即安泰醫院醫師藍志堅於偵查中結證
    屬實。證人藍志堅另證稱：依其專業判斷，被毆打確實有可能造成肋骨斷裂等語
    ，但其並未明確判斷告訴人上開傷害係遭毆打所致，僅空泛陳述被毆打「可能」
    造成肋骨斷裂云云，尚難據其前開證詞認定告訴人上述受傷情況係遭毆打所致。
    至國立臺灣大學醫學院附設醫院鑑定意見認為「就所附之Ｘ光片（指告訴人之Ｘ
    光片）判讀，右側第五、六根肋骨有骨折之發現，骨折邊緣尖銳且尚無Ｘ光片可
    見之骨痂發現，一般骨折四至六週內在Ｘ光片上往往很難發現有骨痂之形成。就
    本案例而言，其肋骨骨折應為最近數週內所發生，惟明確之發生時間及導致骨折
    之原因則無法判斷，肋骨骨折可由任何外力造成，諸如車禍、跌倒、撞擊或毆打
    等均為可能原因，如非於第一時間判斷，則任一可能均需予以考慮。」，有國立
    臺灣大學醫學院附設醫院九十年四月二十日（九十）校附醫秘字第八一五九號函
    在卷可參，準此，告訴人所受傷害是否係遭毆打所致，即非無疑。
(三)告訴人指訴遭被告毆打之時間為八十八年十月二十八日，而告訴人至安泰醫院第
    一次就醫時間為八十八年十一月十八日（有前開診斷證明書可憑），距離案發時
    間已二十一日，告訴人於案發後逾二十一日始就醫，顯然有違常情。況肋骨骨折
    產生之疼痛一般在受傷後第一至第二週最為嚴重，之後一般會漸漸緩解，少數病
    患疼痛會持續四至六週，此有國立臺灣大學醫學院附設醫院於九十年三月二十一
    日（九十）校附醫秘字第五二八三號函可參，告訴人為七十歲之老婦人，有其年
    籍資料在卷可稽，告訴人之身心狀況是否足堪忍受肋骨斷裂之疼痛達二十一日之
    久始就醫治療，實有疑問。雖證人即告訴人之子吳發財於本院證稱：路人告訴我
    有一個喝醉酒的人打我母親，我打「一一０」報案，被告的舅舅來我家道歉，說
    被告喝醉酒打我母親，被告的舅舅說隔天要帶被告來道歉，後來被告都不出面道
    歉、和解，我掀開我母親的衣服，看到母親身體紅紅的，我母親自己吃止痛藥，
    我十幾天後發現母親吃止痛藥，就帶我母親去看醫生，照Ｘ光後才知道肋骨斷了
    二根云云，惟證人吳發財為告訴人之子，有偏袒告訴人之虞，且告訴人之指訴及
    其提出之診斷證明書有不合理之處，業如前述，因此，證人吳發財之證詞，亦難
    採信。被告辯稱：未毆打告訴人等語，堪予採信。
四、綜上所述，本院調查所得證明不足以證明被告確有毆傷告訴人之犯行。此外，復
    查無其他積極證據堪認被告有公訴意旨所指犯行，不能證明被告犯罪，揆諸首揭
    說明，自應諭知被告無罪。原審法院諭知被告無罪，並無不合。檢察官上訴意旨
    指摘原判決諭知被告無罪不當，為無理由，應予駁回。
據上論斷，應依刑事訴訟法第三百六十八條，判決如主文。
本案經檢察官張其主到庭執行職務。
中    華    民    國        九十一      年      六      月     十八     日
                              臺灣高等法院高雄分院刑事第六庭
                                  審判長法官  王憲義
                                        法官  張意聰
                                        法官  范惠瑩
右正本證明與原本無異。
不得上訴。
                                      書記官  馬蕙梅
中    華    民    國        九十一      年      六      月     二十     日
                                                                      Ｈ
